臺灣臺南地方法院柳營簡易庭民事判決
111年度營簡字第219號
原      告  顏碧桃  

訴訟代理人  翁明宏  
被      告  張家瑋  
上列當事人因過失傷害案件，原告提起刑事附帶民事訴訟請求損
害賠償，經本院刑事庭裁定（111年度交簡附民字第4號）移送前
來，經本院於民國111年6月8日言詞辯論終結，判決如下：
    主  文
被告應給付原告新臺幣貳拾伍萬捌仟柒佰叁拾伍元，及自民國一
百一十一年五月十四日起至清償日止，按週年利率百分之五計算
之利息。
原告其餘之訴駁回。
訴訟費用由被告負擔五分之二，其餘由原告負擔。
本判決原告勝訴部分得假執行。
原告其餘假執行之聲請駁回。
    事實及理由
一、本件被告未於言詞辯論期日到場，核無民事訴訟法第386條
    各款所列情形，爰依原告之聲請，由其一造辯論而為判決。
二、原告主張：　　
  ㈠被告於民國109年10月30日下午6時22分許，騎乘車牌號碼000
    -000號之普通重型機車，沿臺南市麻豆區台19甲線由北往南
    行駛，行經該路段17.7公里處，本應注意車前狀況，並隨時
    採取必要之安全措施，而依當時情形，並無不能注意之情事
    ，竟疏未注意上情，貿然前行穿越，自後方追撞原告騎乘訴
    外人即其配偶翁明宏所有車牌號碼000-000號普通重型機車
    （下稱系爭機車），致原告受有頭部外生傷病腦震盪、左顴
    骨閉鎖性骨折、左眼眶底閉鎖性骨折、左側第五第六第七肋
    骨閉鎖性骨折、左側手部擦傷、左側大腳趾擦傷、頸部挫傷
    等傷害，系爭機車亦因而受損（下稱系爭事故）。被告就系
    爭事故之發生顯有過失，致原告之身體、健康權及翁明宏對
    系爭機車之所有權受有損害，兩者間有因果關係，就原告及
    翁明宏所受損害自應負損害賠償責任，嗣翁明宏將上開損害
    賠償債權讓與原告。為此，依民法第184條第1項前段、第2
    項、第191條之2前段、第193條第1項、第195條第1項等規定
    提起本件訴訟等語。請求被告賠償項目及金額如下：
　⒈醫療費用新臺幣（下同）92,017元：
　　原告因系爭事故前往台灣基督長老教會新樓醫療財團法人麻
    豆新樓醫院（下稱麻豆新樓醫院）就診，共支出醫療費用92
    ,017元。
　⒉交通費用12,000元：
　　原告居住於臺南市新市區，於109年11月5日、109年11月12
    日上午、同日下午、109年11月17日上午、同日下午、11月2
    4日上午、同日下午、109年12月10日、109年12月24日、110
    年1月17日往返麻豆新樓醫院就醫，均由家人駕車接送，應
    比照計程車計算交通費用之損害，單趟車資以500元計之，
    共支出交通費用10,000元【計算式：500元×2×10次＝10,000
    元】，加計110年7月16日、111年5月18日前往法院出庭支出
    車資各為1,000元，合計為12,000元【計算式：10,000元＋1,
    000元×2次＝12,000元】。
　⒊看護費用10,800元：
　　原告於109年10月30日發生系爭事故，同日住院，至109年11
    月7日出院，其間均須專人看護，每日以1,200元計之，合計
    10,800元【計算式：每日1,200元×9日＝10,800元】。
　⒋薪資損失92,556元：
　　原告平日於全興飼料股份有限公司（下稱全興公司）擔任業
    務人員，傷後休養至110年1月18日，因傷共81日均無法工作
    ，以原告薪資每月34,280元計算，共受有92,556元之薪資損
    失【計算式：每月34,280元÷30日×81日≒92,556元（小數點
    以下四捨五入）】。
　⒌將來醫療費用100,000元：　
　　原告日後尚須進行左臉、髖骨骨折復位手術及除疤治療，預
    計將支出100,000元之將來醫療費用。
　⒍其他程序費用22,457元：
　　原告因系爭事故前往調解及法院開庭等程序，須請假受有薪
    資損害，及再往返支出交通費用，分別受有16,857元及5,60
    0元之損害。
　⒎機車維修費用14,900元：
　　原告騎乘之系爭機車因系爭事故損壞，經估價須支出修復費
    用14,900元。　
　⒏非財產上損害賠償216,120元：
　　原告於本件交通事故後受有前開傷害，須請假回診，喪失一
    定時間之工作能力，影響應得之年終獎金數額，致原告身心
    及生活均受有一定程度之痛苦，為此請求被告給付非財產上
    之損害賠償216,120元。
　⒐據此，原告因系爭事故受有之損害，合計為560,850元【計算
    式：醫療費用92,017元＋交通費用12,000元＋看護費用10,800
    元＋薪資損失92,556元＋將來醫療費用100,000元＋其他程序費
    用22,457元＋機車維修費用14,900元＋非財產上損害賠償216,
    120元＝560,850元】。　
  ㈡並聲明：
  ⒈被告應給付原告560,850元，及自刑事附帶民事起訴狀（本院
    按：原告誤載為起訴狀）繕本送達之翌日起至清償日止，按
    週年利率百分之5計算之利息。
  ⒉願供擔保，請准宣告假執行。　　　
三、被告經合法送達，未於言詞辯論期日到場，亦未提出書狀作
    何聲明或陳述。
四、得心證之理由：　　　　
　㈠原告主張兩造於上開時、地，因被告騎乘機車未注意車前狀
    況，並隨時採取必要之安全措施，致生系爭事故等情，業據
    其提出麻豆新樓醫院109年12月2日、109年12月24日診斷證
    明書各1紙、收據影本8紙、免用統一發票收據影本2紙、估
    價單影本、臺南市政府警察局道路交通事故初步分析研判表
    、行照影本各1紙、債權讓與書1紙為證（見附民卷第11頁至
    第21頁、第25頁、第33頁，本院卷第57頁、第59頁）。且被
    告已於相當時期受合法之通知，而於言詞辯論期日不到場，
    亦未提出準備書狀爭執，依民事訴訟法第436條第2項準用第
    280條第3項，再準用同條第1項之規定，視同自認。又被告
    前開行為所涉刑事案件，被告於偵查時自白犯行，經臺灣臺
    南地方檢察署檢察官偵查終結後以110年度調偵字第1581號
    聲請以簡易判決處刑，經本院刑事庭於110年12月30日判決
    被告犯過失傷害罪，處有期徒刑3月，如易科罰金，以1,000
    元折算1日確定在案（下稱另案）等情，並經本院依職權調
    取另案刑事卷宗核閱無訛。此部分之事實，均堪認定。
　㈡按因故意或過失，不法侵害他人之權利者，負損害賠償責任
    ；不法侵害他人之身體或健康者，對於被害人因此喪失或減
    少勞動能力或增加生活上之需要時，應負損害賠償責任；不
    法侵害他人之身體、健康、名譽、自由、信用、隱私、貞操
    ，或不法侵害其他人格法益而情節重大者，被害人雖非財產
    上之損害，亦得請求賠償相當之金額，民法第184條第1項前
    段、第193條第1項、第195條第1項前段分別定有明文。查被
    告以前揭過失行為不法侵害原告之身體權、健康權及翁明宏
    對系爭機車之所有權，其過失行為與損害之間顯有相當因果
    關係，均如前述，據此，原告依民法第184條第1項前段之規
    定，請求被告負侵權行為損害賠償責任，應屬有據。茲就原
    告請求被告賠償之各項目及數額有無理由，分述如下：　
  ⒈醫療費用：
　　原告主張其因傷前往麻豆新樓醫院就診，共支出醫療費用92
    ,017元，業經其提出醫療收據8張為證（見附民卷第15頁至
    第21頁）。其中109年10月30日、109年11月7日下午、109年
    12月2日所支出之醫療費用538元、20,565元、2,650元，與
    原告提出之理賠明細互核相符（見附民卷第31頁），其餘10
    9年11月7日上午、109年11月24日上午、同日下午、109年12
    月24日、110年1月7日之醫療費用部分，原告則誤以健保點
    數計算，蓋所謂健保點數係醫院向健保署申請的健保費用計
    算之使用單位，並非1點即以1元計算，故應以原告實際支出
    之金額即0元、290元、100元、250元、200元計之，故原告
    支出之醫療費用應為24,593元【計算式：538元＋20,565元＋2
    ,650元＋290元＋100元＋250元＋200元＝24,593元】，核屬必要
    之醫療費用，此部分請求，自屬可採，逾此範圍之請求，則
    屬無據。
　⒉交通費用：
　　原告主張其居住於臺南市新市區，於109年11月5日、109年1
    1月12日上午、同日下午、109年11月17日上午、同日下午、
    11月24日上午、同日下午、109年12月10日、109年12月24日
    、110年1月17日往返麻豆新樓醫院就醫，受有交通費用之損
    害（見本院卷第45頁）。然原告於系爭事故急診後同日入院
    ，於109年11月7日出院，有麻豆新樓醫院109年12月2日診斷
    證明書1紙在卷可參（見附民卷第11頁），尚無於109年11月
    5日當日支出交通費用之可能，其餘日期均與原告提出之勞
    工保險職業傷門診單、麻豆新樓醫院109年12月24日診斷證
    明書記載相符（見本院卷第49頁，附民卷第13頁），應屬可
    採。本院審酌原告因系爭事故受有多處外傷，經醫師診斷認
    原告於110年1月7前均不能工作（詳如後述），在受傷初期
    對傷勢較為謹慎、憂心惡化而搭乘計程車，應不為過，經過
    一定時日後，所受傷害逐漸恢復，未必再有搭乘計程車交通
    之必要。再考量原告住處位於臺南市新市區，大眾運輸工具
    普及、轉乘之便利程度尚非都會市區可比擬，仍應視原告住
    處與其前往就醫處所之距離、交通時間等節，判斷其交通費
    用支出之必要性。爰審酌原告住處與麻豆新樓醫院距離為22
    .7公里，駕車前往車程約需25分鐘，轉乘大眾運輸工具再步
    行前往所需時間約為1小時8分鐘，有網路地圖2紙附卷可參
    （見本院卷第85頁至第88頁；以上均以最短時間），認原告
    往返麻豆新樓醫院回診時仍有搭乘計程車之必要，方為兼衡
    時間費用等各項成本之最佳交通方式。且縱然原告自陳係由
    家人駕車接送（見本院卷第65頁至第66頁），而無現實交通
    費用之支出，家人因此支出勞力及燃料費用，並非不能評價
    為金錢，雖因二者身分關係而免除被害人之支付義務，惟此
    種基於身分關係之恩惠，自不能加惠於加害人，仍應認被害
    人受有相當於交通費之損害，始符公平原則（最高法院94年
    度台上字第1543號判決要旨參照）。又原告起訴時雖主張以
    500元計算單趟車資（見附民卷第31頁，本院卷第45頁），
    嗣於言詞辯論時則改稱同意比照臺南市之計程車收費費率計
    算，則參以臺南市之計程車收費費率係以85元起跳，超過1,
    500公尺後每250公尺加收5元，時速5公里以下每3分鐘5元（
    本院按：臺南市政府於104年2月5日公告，111年2月7日調整
    前之費率），以上開費率計算麻豆新樓醫距離22.7公里所得
    車資為509元【計算式：85元＋（22,700－1,500）公尺÷250公
    尺×5元＝509元】，併綜合上開行車時間、路程距離及停等時
    車資之計算方式等情，酌定原告主張單趟前往麻豆新樓醫院
    之車資為535元。據此，原告得請求之交通費用，應合計為9
    ,630元【計算式：535元×2×9次＝9,630元】。據此，原告請
    求已支出醫療費用，於9,630元之範圍內，應屬有據，逾此
    部分之請求（按：包括前往法院開庭所支出者，詳如後述）
    ，則無足採。
　⒊看護費用：
　　原告主張其因系爭事故受傷，住院期間須全日專人看護等情
    ，業據其提出與其所述相符之麻豆新樓醫院109年12月2日診
    斷證明書1份為證（見附民卷第11頁），應堪憑採。又原告
    主張看護費用每日以1,200元計算，並未高於本院辦理該等
    類型事件而於職務上所知之專業看護行情，應屬可採。準此
    ，原告得請求之看護費用合計為10,800元【計算式：1,200
    元×9日＝10,800元】，此部分之請求，應屬有據。
　⒋薪資損失：
　　原告主張其平日於全興公司擔任業務人員，傷後休養須至11
    0年1月18日，因傷共81日均無法工作等情，亦經其提出全興
    公司109年8月員工薪資單、110年度請假卡影本各1份為證（
    見附民卷第23頁、第27頁）。惟本院去函麻豆新樓醫院詢問
    原告工作性質傷害不能工作之期間為何，經麻豆新樓醫院函
    覆為：「依本院建議，病人顏碧桃不應工作之期間係從109
    年10月30日入本院急診起至於本院最後一次門診（109年12
    月24日）再續休養貳週至110年1月7日止。」等語，有麻豆
    新樓醫院111年5月17日麻新樓醫務字第111294號函1紙附卷
    可稽（見本院卷第73頁），上開函文乃實際上為原告進行診
    療之醫療院所依醫師根據診療之經過，本於其專業醫學知識
    所為之判斷，內容應屬客觀可信。此外，原告並未提出其他
    證據供本院調查，從而，原告不能工作之期間，應計為70日
    （及自109年10月30日至110年1月7日），其餘原告請假未能
    領取之薪資，與系爭事故並無因果關係，亦難謂係因系爭事
    故所生之損害。另原告主張以每月34,280元計算月薪，核與
    其提出前開員工薪資單相符，且被告未到庭爭執，視同自認
    。據此，原告於系爭事故所受薪資損失應計為79,987元【計
    算式：每月34,280元÷30日×70日≒79,987元（小數點以下四
    捨五入）】，此部分請求，應屬可採，逾此部分之請求，則
    屬無據。
　⒌將來醫療費用：　
　　原告另主張其日後尚須進行左臉、髖骨骨折復位手術及除疤
    治療，預計將支出100,000元之將來醫療費用（見附民卷第3
    1頁，本院卷第45頁）。蓋損害賠償係以完全賠償為原則，
    故被害人因侵權行為因此增加之醫療費用，即被害以前無此
    需要，因為受侵害始有此支付之需要，衹要係維持傷害後身
    體或健康之必要支出，縱尚未實際支出，亦非不得依民法第
    193條第1項規定請求加害人賠償。至何項將來支出為必要，
    要屬賠償責任範圍之因果關係，係以有相當因果關係為成立
    要件。即依經驗法則，綜合行為當時所存在之一切事實，為
    客觀之事後審查，認為在一般情形下，有此環境、有此行為
    之同一條件，均可發生同一之結果者，則該條件即為發生結
    果之相當條件，行為與結果即有相當之因果關係（最高法院
    98年度台上字第673號判決意旨參照），且依民事訴訟法第2
    77條規定，應由主張權利之原告負有舉證責任。又將來醫療
    費用性質上為將來給付之訴，以債權已確定存在，僅清償期
    尚未屆至，惟有到期不履行之虞，始得提起（最高法院87年
    度台上字第1511號判決意旨參照）。惟就此部分，原告並未
    提出任何證據以實其說，至原告稱其須再行除疤、整形手術
    ，倘未影響身體功能，僅為美觀需求而接受治療，實係取決
    於患者自身訴求，並因個人感受不同而異。此原告個人主觀
    上之需求，依經驗法則，尚難認為係一般人於同一環境、在
    同一條件之下，均發生相同之結果，即均會採取相同之醫療
    決定，依前開說明，應無因果關係之相當性存在。據此，縱
    原告日後尚需持續接受治療，該將來醫藥費用之支出，亦難
    謂為系爭事故所生之損害，原告請求被告賠償上開費用，並
    非確定之債權，況原告亦未舉證證明被告有何到期有不履行
    之虞，而有預為請求之必要。從而，此部分請求，亦無足採
    。
　⒍其他程序費用：
　　原告另主張因系爭事故前往調解及法院開庭等程序，須請假
    受有薪資損害，及再往返支出交通費用，分別受有16,857元
    及5,600元之損害。然上開原告主張其所受其他程序費用之
    損害，係原告於系爭事故發生後，於另案偵查或審理程序進
    行中，以告訴人身分衍生之成本及花費（包括交通費用所列
    之2,000元），尚非原告不能權衡利弊得失、自主決定之支
    出。原告因其主觀上認為其為犯罪之被害人，到庭對被告指
    述、前往調解，或依法接受訊問，在過失傷害侵害之情節上
    ，應非通常經驗立於同一條件均可發生之結果，為一偶然之
    事件，縱然為真，與被告過失傷害之加害行為間，亦欠缺相
    當因果關係，自無從令被告賠償。是此部分請求，應屬無據
    。
　⒎機車維修費用：
　　按負損害賠償責任者，除法律另有規定或契約另有訂定外，
    應回復他方損害發生前之原狀，且債權人得請求支付回復原
    狀所必要之費用，以代回復原狀，民法第213條第1項、第3
    項分別定有明文。經查，原告主張系爭機車為翁明宏所有，
    因系爭事故須支出修復費用14,900元，且翁明宏已將上開損
    害賠償債權讓與原告等情，業據其提出免用統一發票收據影
    本2紙、估價單、行車執照等影本1紙、債權讓與書1紙為證
    （見附民卷第25頁，本院卷第57頁、第59頁）。然原告請求
    系爭機車修復所需費用均為零件，係以新零件更換舊零件，
    自應將折舊部分予以扣除。再依行政院所頒固定資產耐用年
    數表及固定資產折舊率表，機器腳踏車之耐用年數為3年，
    依平均法計算其折舊結果（即以固定資產成本減除殘價後之
    餘額，按固定資產耐用年數表規定之耐用年數平均分攤，計
    算折舊額），每年折舊率為3分之1，並參酌營利事業所得稅
    查核準則第95條第6款規定，系爭機車係103年10月出廠（見
    本院卷第57頁），迄系爭事故發生時即109年10月3日，已使
    用超過3年，則零件扣除折舊後之修復費用估定為3,725元【
    計算方式：殘價＝取得成本÷（耐用年數＋1）即14,900元÷（3
    年＋1）＝3,725元】。據此，系爭機車得請求回復原狀所必要
    之費用應為3,725元，逾此範圍請求，則無足採。
　⒏非財產上損害賠償：
    按慰藉金之多寡，應斟酌雙方之身分、地位、資力與加害之
    程度及其他各種情形核定相當之數額。其金額是否相當，自
    應依實際加害情形與被害人所受之痛苦及雙方之身分、地位
    、經濟狀況等關係決定之；慰藉金之賠償須以人格權遭遇侵
    害，使精神上受有痛苦為必要，其核給之標準固與財產上損
    害之計算不同，然非不可斟酌雙方身分資力與加害程度，及
    其他各種情形核定相當之數額（最高法院47年台上字第1221
    號、51年台上字第223號判例意旨參照）。原告因系爭事故
    受有頭部外生傷病腦震盪、左顴骨閉鎖性骨折、左眼眶底閉
    鎖性骨折、左側第五第六第七肋骨閉鎖性骨折、左側手部擦
    傷、左側大腳趾擦傷、頸部挫傷等傷害，傷害遍布全身，傷
    害隨即住院、多次回診，須一定時間之休養治療，生活必受
    有不便，可認原告身體及精神上因此受有相當痛苦，依此，
    原告請求被告賠償其非財產上之損害，應屬有據。本院審酌
    原告為高中畢業，從事業務助理，108、109年度申報所得分
    別為428,664元、418,086元，名下有土地3筆、房屋2棟、汽
    車1輛、田賦1筆、投資1筆；被告為高中畢業，職業為工，1
    08、109年度申報所得分別為349,712元、373,894元，名下
    無財產，業據原告於本院審理及被告於另案警詢時陳明在卷
    （見本院卷第80頁，另案警卷第1頁），並有本院查詢兩造
    之稅務電子閘門財產所得調件明細表各1份在卷可稽（見本
    院財產資料卷第3頁至第15頁）。兼衡兩造之教育程度、身
    分、地位、經濟能力，及原告所受傷害程度、精神上痛苦之
    程度等一切情狀，認原告請求非財產上之損害賠償，於130,
    000元之範圍內，尚無不當，逾此部分之請求，則屬過高。
　⒐據此，原告因系爭事故受有之損害，合計為258,735元【計算
    式：醫療費用24,593元＋交通費用9,630元＋看護費用10,800
    元＋薪資損失79,987元＋機車維修費用3,725元＋非財產上損害
    賠償130,000元＝258,735元】。　
　㈢再按給付無確定期限者，債務人於債權人得請求給付時，經
    其催告而未為給付，自受催告時起，負遲延責任。其經債權
    人起訴而送達訴狀，或依督促程式送達支付命令，或為其他
    相類之行為者，與催告有同一之效力，民法第229條第2項定
    有明文。又遲延之債務，以支付金錢為標的者，債權人得請
    求依法定利率計算之遲延利息。但約定利率較高者，仍從其
    約定利率；而應付利息之債務，其利率未經約定，亦無法律
    可據者，週年利率為百分之5，亦為同法第233條第1項及第2
    03條所明定。本件被告對原告所負損害賠償之債務，係無確
    定期限之給付，被告在受原告催告而未為給付時，始負遲延
    責任，又本件刑事附帶民事起訴狀繕本於111年5月3日寄存
    於被告住所地之警察機關，於111年5月13日午後12時生效，
    有送達證書1紙在卷可憑（見本院卷第35頁），即應以該起
    訴狀繕本之送達，認定發生催告效力。因此，原告請求被告
    給付258,735元，自111年5月14日起至清償日止，按週年利
    率百分之5計算之利息，亦屬有據。　
五、綜上所述，原告依民法第184條第1項前段、第193條第1項、
    第195條第1項前段等規定，請求被告給付原告258,735元，
    及自111年5月14日起至清償日止，按週年利率百分之5計算
    之利息為有理由，應予准許。逾此範圍之請求，則屬無據，
    應予駁回。
六、本件事證已臻明確，兩造其餘攻擊防禦方法及舉證，核與判
    決結果均無影響，爰不另一一論述。
七、原告固陳明願供擔保，聲請宣告假執行，惟本件原告勝訴部
    分，係就民事訴訟法第427條第2項規定適用簡易程序所為被
    告敗訴之判決，爰依同法第389條第1項第3款規定職權宣告
    假執行，至於原告敗訴部分，其假執行之聲請業因訴之駁回
    而失所附麗，應併予駁回。又原告係依民法第184條第1項前
    段、第191條之2前段請求損害賠償，其訴訟標的雖有數項，
    但僅有單一之聲明。本院已依民法第184條第1項前段規定認
    被告應負如主文第1項之賠償責任，原告另依民法第191條之
    2前段所為之請求，與依他項標的所得請求之損害額並無軒
    輊，本院自無再就該項主張另為審判之必要，附此敘明（最
    高法院99年度台上字第2033號判決意旨參照）。
八、據上論結，本件原告之訴一部為有理由、一部為無理由，依
    民事訴訟法第436條第2項、第79條、第385條第1項前段、第
    389條第1項第3款，判決如主文。　
中　　華　　民　　國　　111 　年　　6 　　月　　29　　日
                  柳營簡易庭    法  官  徐安傑
以上正本係照原本作成。
如不服本判決，應於判決送達後20日內，向本院提出上訴狀並表
明上訴理由，如於本判決宣示後送達前提起上訴者，應於判決送
達後20日內補提上訴理由書（須附繕本）。 
中　　華　　民　　國　　111 　年　　6 　　月　　29　　日
                                書記官  吳昕儒